臺灣高等法院臺中分院民事裁定　100年度聲字第54號
聲　請　人　黃則鑫
上列聲請人因與相對人台北富邦商業銀行股份有限公司間請求清
償借款上訴事件，聲請訴訟救助，本院裁定如下：
    主  文
聲請駁回。
聲請訴訟費用由聲請人負擔。
    理  由
一、按當事人無資力支出訴訟費用者，法院應依聲請，以裁定准
    予訴訟救助。民事訴訟法第 107條前段定有明文。所謂無資
    力係指窘於生活，且缺乏經濟信用者而言，申言之，若非取
    給於自己或家族所必需之生活費不能支出訴訟費用，且無籌
    措款項以支出訴訟費用之信用技能，方能謂之為無資力支出
    訴訟費用（最高法院43年度年度台抗字第 152號判例、88年
    度台聲字第 582號裁定意旨參照）。又此項請求救助之事由
    ，應釋明之，為同法第109條第2項所明定；所謂釋明，係指
    當事人提出法院得以即時調查使法院信其主張為真實之證據
    而言。且法院調查聲請人是否無資力支出訴訟費用，專就聲
    請人所提出之證據為之，如聲請人並未提出證據，或依其提
    出之證據，未能信其無資力支出訴訟費用之主張為真實，即
    應將其聲請駁回（最高法院26年滬抗字第34號判例意旨參照
    ）。
二、本件聲請意旨略以：聲請人目前是毫無資產可言之老人，且
    又與妻子離異，稅捐機關所開具之財產查詢清單，雖載有聲
    請人4筆財產(1)苗栗縣三義鄉西湖村伯公坑200號鐵皮屋1棟
    ，已30年餘之久，破舊不堪且未辦保存登記(2)國泰金控公司
    之股票400餘股(3)岳暘公司之股權(4)三信商銀之股票1張均遭
    兆豐銀行查封中，準上，聲請人4筆財產所值無幾，更被兆
    豐銀行查封中，又老年失業待業中，聲請人已零財產，難以
    過活又何來資力繳納本件審判上訴費？基上諸情，足證聲請
    人確實毫無資力支出本件上訴費，爰請求准予訴訟救助等語
    。
三、聲請人雖以前開事由聲請訴訟救助，並據提出台中市政府地
    方稅務局全國財產稅總歸戶財產查詢清單以為釋明，然查，
    依本院調閱之稅務電子閘門財產所得調件明細表記載，聲請
    人除上述遭兆豐銀行查封之財產外，另於99年度有薪資所得
    新台幣（下同）250,000元、98年度有租賃所得計93,381元
    、財產交易所得2,150,000元、薪資所得計263,400元，有該
    明細表在卷可稽，足認聲請人並非無資力之人。是本件聲請
    人聲請訴訟救助自為無從准許，應予駁回。
四、依民事訴訟法第95條、第78條，裁定如主文。
中    華    民    國   100    年    7     月    6     日
                民事第五庭    審判長法  官  李寶堂
                                    法  官  古金男
                                    法  官  王重吉
以上正本係照原本作成。
如不服本裁定應於裁定送達後10日內向本院提出抗告理由狀（須
按他造人數附具繕本），並繳納抗告裁判費新台幣1,000元。
                                    書記官  鄧智惠
中    華    民    國   100    年    7     月    7     日
                                                      Ｓ